【裁判字號】    92,交聲更,15
【裁判日期】    921230
【裁判案由】    違反道路交通管理處罰條例聲明異議
【裁判全文】
臺灣桃園地方法院交通事件裁定                    九十二年度交聲更字第一五號
    原處分機關  交通部公路總局新竹區監理所中壢監理站
    異  議  人
    即受處分人  甲○○
右受處分人因違反道路交通管理處罰條例案件，對於交通部公路總局新竹區監理所中
壢監理站中華民國九十一年十一月五日壢監裁五字第駕裁五三－Ｄ九Ｂ三九○六五三
號裁決書所為之處分聲明異議，經本院裁定後，異議人不服本院於九十一年十二月三
十日所為九十一年度交聲字第五三七號裁定而提起抗告，經臺灣高等法院於九十二年
四月二十一日以九十二年度交抗字第一二二號裁定撤銷發回，本院更為裁定如左：
    主  文
異議駁回。
   理  由
一、原處分意旨以：「異議人甲○○先生駕駛ＮＲ－八八九九號自用小客車於九十一
    年十月一日七時四十五分行經楊梅鎮○○路（台一線北上）大成路口處，為桃園
    縣警察局楊梅分局舉發『汽車駕駛人於路口紅燈不減速，於行人穿越道前衝車，
    警察指揮靠路邊受檢仍衝車並急踩煞車』，並填製八九桃警局交字第Ｄ九Ｂ三九
    ○六五三號違規通知單移送本站處理，本案聲明人曾向本站提出申訴，經轉請舉
    發單位查復：經查聲明人於九十一年十月一日七時四十五分駕駛ＮＲ－八八九九
    號自用小客車，行經有號誌及行人穿越道之楊梅中山、大成路口故意以衝車之方
    式危險駕車，執勤員警依法攔停舉發並無不當。另以道路交通安全規則第一○三
    條規定，汽車行近行人穿越道前，應減速慢行，遇有行人穿越時，無論有無交通
    警察指揮或號誌指示，均應暫停讓行人優先通過。本站遂依前開違規事實，違反
    前揭規定，再依違反道路交通管理事件統一裁罰基準及處理細則第四十一條第四
    項規定填製本站壢監裁字第裁五三－Ｄ九Ｂ三九○六五三號裁決書處罰聲明人新
    台幣一萬八千元整，並吊扣車主張秀美ＮＲ－八八九九號自用小客車牌照三個月
    等語
二、聲明異議意旨略以：異議人甲○○於民國九十一年十月一日上午七時四十五分駕
    駛自小客車ＮＲ－八八九九號行經楊梅鎮○○○○○路口，當時紅綠燈號誌是閃
    綠燈，而行車當中，轉換黃燈，此時車頭已超過白線，我慢慢倒退到白線內，而
    員警朝我方向走來，當場開立一張紅單，違規事實危險駕車，本人對此處罰很納
    悶：難道遇到號誌變化的反應，必須承擔如此的懲罰，實在喊冤呀！或是今後遇
    到此情形，就勇敢的闖越過去，才不致於危險駕車呢？今日向法院聲請異議，若
    有必要願意出庭與相關人當面說明白，講清楚，懇請法官給予申訴的機會：」等
    語。
三、按汽車駕駛人駕駛汽車，在道路上蛇行，或以其他危險方式駕車者，處新台幣六
    千元以上二萬四千元以下罰鍰，並當場禁止其駕駛；汽車駕駛人有前項情形者，
    並吊扣該車牌照三個月，且應接受道路交通安全講習，另亦應記違規點數三點，
    道路交通管理處罰條例第四十三條第一項第一款、第四項、第五項、第六十三條
    第一項第三款均定有明文。經查異議人甲○○於九十一年十月一日上午七時四十
    五分許駕駛車號ＮＲ－八八九九號自用小客車沿台一線北上車道桃園縣楊梅鎮路
    段，而於駛近中山路與大成路之有紅綠燈號誌管制之交岔路口，遇號誌轉為紅燈
    ，且已有行人在行人穿越道通行，猶在外側車道快速前駛，並向右切再直行而至
    ，經在路口執勤之警員上前攔阻，甲○○始趕緊煞車而在車頭越過白色停止線，
    近行人穿越道線前停下之情，已據舉發警員張權錦於九十一年十二月二十三日、
    九十二年七月三十日本院調查時陳述「：當時七點四十五分許，我站在路口指揮
    交通勤務，管制中山路的號誌已經是紅燈，小朋友及老人們已經在橫越中山路，
    我為了怕紅燈右轉的車輛會影響行人穿越道路，所以走到中山路的外側車道去擋
    車。這時候看到異議人的車子在外側車道急速行駛，再偏右駛出路面邊線，直行
    而來，看到我就猛踩煞車，發出很大之聲響，在靠近行人穿越道前停車，我上前
    質問為何開車這麼快，異議人回答煞車不好：」、「：當時我站在中山路一二五
    巷口執勤，台一線是紅燈，甲○○的車子從台一線北上，紅燈已經亮了，行人也
    已經在走人行道，我聽到車速很快的聲音，就趕緊走到人行道攔，他的車就從主
    線道切到路肩：當時我跑到人行道前方攔他的車，他的車在我前方煞停下來距離
    我已經很近了，我請他將車靠邊停，他突然猛踩油門，車子向右偏過去紅磚道旁
    ：」等語明確，雖然異議人甲○○於本院調查時均稱「：當時是早上還下著雨，
    我經過該路口的時候是黃燈，我車頭已經過白線，所以我踩煞車再後退回去，因
    為我的後方有來車，所以我沒有辦法退到白線：我並沒有故意衝車：」（九十一
    年十二月九日本院調查）、「：現場路口是三線道，當時我是直行車，因塞車，
    我車開在左轉車道，我往右切要直行切出來準備要直行，我發現是黃燈，我就停
    下來，我車已經超過白色停止線，我要後退，發現後面的車已經跟上來，員警看
    到我已經越線，就叫我將車靠旁邊停，我並沒違規單上所指的衝車，我只是開車
    違規超過停止線：」（九十二年七月三十日本院調查）等，然而警員張權錦為執
    行交通勤務之公務員，其於用路人違規之有無，為其業務內之事項，其觀察程度
    自較一般人更為專注，而依據證人張權錦所述當時係站在楊梅鎮○○路一二五巷
    口之台一線北向車道執勤，異議人甲○○駕車迎面駛至，而異議人甲○○亦稱駕
    車沿台一線往北迎面駛至值交通勤務之警察張權錦站立位置，可知警員張權錦應
    無誤判之可能；又證人張權錦當日上午七時四十五許在楊梅鎮○○路與大成路口
    值勤時，過往人車不知凡幾，若異議人甲○○確無違規事實，以其與異議人甲○
    ○素無仇隙，實無故意設詞誣陷而獨挑異議人甲○○予以舉發之理，再者，交通
    警員掣單舉發違反道路交通管理處罰條例所列之違規事實，本質上為行政處分，
    係公務員基於職務上權力，依法就特定之具體事件所為具公法上效果之單方行政
    行為，基於公務員為公法上行為具有公信力之原則，該行政處分當可被推定為真
    正，其據以依法處分之事實認定亦為正確無誤，此與民事訴訟法第三百五十五條
    第一項規定：「文書依其程式及意旨得認作公文書者，推定其為真正」之情形相
    同，本此公信原則，乃立法者賦予行政機關制定違反道路交通事件統一裁罰標準
    及處理細則，使執勤警員得當機處分（如該細則第二十三條）以達其維護交通秩
    序、安全之行政目的，反之，若謂公務員一切行政行為均需預留證據以證其實，
    則國家行政勢必窒礙難行，據此，刑事訴訟法就犯罪證據有關之規定中，與屬行
    政秩序罰之交通違規裁罰本質不合之部分，自不在準用之列，從而本院經查無何
    證據足資證明其有捏造事實違法取締之情事，則執勤警員本其維護交通秩序、安
    全職責所為之舉發，自應受到合法、正確之推定，何況依據異議人甲○○所述「
    ：當時是雙向四車道，但當時我行駛外側車道，因為我前面有一部車要左轉，他
    擋在我的前面，我就把車往右偏駛出車道後踩油門。抬頭一看是黃燈，我就踩煞
    車：」（九十一年十二月二十三日本院調查）、「：當時我是直行車，因塞車，
    我車開在左轉車道，我往右切要直行切出來準備要直行：」等，益徵證人張權錦
    前開所述「：看到異議人的車子在外側車道急速行駛，再偏右駛出路面邊線，直
    行而來，看到我就猛踩煞車，發出很大之聲響：」等屬實，而道路交通管理處罰
    條例第四十三條第一項第一款固僅規定：「汽車駕駛人，在道路上蛇行，或以其
    他危險方式駕車者」之情形，惟考諸本條規範意旨，係針對汽車駕駛人課予應依
    通常一般人所得利用之方式，正常使用道路並遵守秩序之義務，因而禁止有蛇行
    、以危險方式駕車、競駛、競技等行為，非謂「危險駕駛」僅限蛇行或其他條文
    明定之違規情形，蓋危險駕駛行為之態樣層出不窮，且不以上開行為事實，客觀
    上致生往來之危險為必要，故以概括立法之方式，由舉發人員因應當時情形認定
    之，綜上可知，異議人甲○○先駕車沿中山路外側車道疾駛而來，待行近系爭劃
    有行人穿越道之交岔路口而遇前車已停止之狀況時，不惟不減速慢行停車待號誌
    轉換，反順勢高速將車往右偏駛入路邊白色實線外之路面，繼續高速前行，於遇
    交通警察時，始急踩煞車，其駕車行近行人穿越道明顯未減速慢行，且該駕駛動
    作亦顯然對於在該路口穿越道路之行人造成危險，足認有危險駕駛之事實，原處
    分機關依據道路交通管理處罰條例第四十三條第一項第一款、第四項、第六十三
    條第一項第三款規定裁處異議人甲○○罰鍰及記點，並吊扣該汽車牌照三個月之
    處分，於法並無不合，異議人甲○○否認有違規之情，核屬卸責之詞，委無可取
    ，其異議無理由，應予駁回。
據上論斷，應依道路交通管理處罰條例第八十七條第二項，道路交通案件處理辦法第
十九條，裁定如主文。
中      華      民      國    九十二    年     十二     月     三十     日
                                      臺灣桃園地方法院交通法庭
                                          法  官  林  婷  立
右正本證明與原本無異。
如不服本裁定，應於裁定送達後五日內向本院提出抗告狀。
                                          書記官  楊  鳳  滿
中        華        民        國   九十二   年   十二   月    三十一    日


司法院資訊處製作；財團法人民間司法改革基金會備份。
